【裁判字號】    89,上訴,740
【裁判日期】    890525
【裁判案由】    毒品危害防制條例
【裁判全文】
臺灣高等法院刑事判決                  八十九年度上訴字第七四０號
    上  訴  人
    即  被  告    乙○○
    指定辯護人    本院公設辯護人  郭書益
右上訴人，因毒品危害防制條例案件，不服台灣桃園地方法院，八十八年度訴字第一
三四三號，中華民國八十八年十二月廿四日第一審判決（起訴案號：台灣桃園地方法
院檢察署八十八年度偵字第一四九一七號），提起上訴，本院判決如左：
        主  文
原判決撤銷。
乙○○連續轉讓第二級毒品，處有期徒刑捌月。
安非他命壹包（毛重壹點參公克）沒收並銷燬之；犯罪所得財物新台幣貳仟元沒收，
如全部或一部不能沒收時，以其財產抵償之。
        事  實
一、乙○○基於轉讓安非他命之概括犯意，先後於民國（下同）八十八年九月十日十
    九時及同月十五日十九時許，在桃園縣大園鄉○○○路一三六巷三十六號前，以
    先前向甲○○以每小包（新台幣）一千元購入之第二級毒品安非他命，再以原價
    連續二次售予徐居正（另案偵辦）非法施用，乙○○則從中抽取少許供己施用。
    嗣於八十八年九月十七日十九時五十分許，在桃園縣大園鄉○○○路一三六巷三
    六號前查獲徐居正，徐居正供出上情，徐居正在大園派出所製作筆錄時，適乙○
    ○打電話來，徐居正乃依警方指示向乙○○表示欲購買安非他命，而乙○○依約
    前往桃園縣大園鄉○○○路一三六巷三十六號前，即為警查獲（當時徐居正未在
    現場），並扣得安非他命一包（毛重約一點三克），計轉讓第二級毒品安非他命
    所得貳仟元。
二、案經桃園縣警察局大園分局報請台灣桃園地方法院檢察署檢察官偵查起訴。
        理  由
一、訊據被告乙○○矢口否認右揭犯行，辯稱：伊並無販賣安非他命予徐居正，係徐
    居正先拿錢託伊買安非他命，買後再一起施用，伊未獲得任何利潤云云。惟查：
    被告於警訊中已供承：「八十八年九月十七日二十時二十分許，警方在桃園縣大
    園鄉○○○路一三六巷三六號前，因我準備販賣安非他命為警查獲，並扣得安非
    他命一包（毛重約一點三克），及販賣所得二仟元。我大約二個月前開始販賣安
    非他命，我只賣給徐居正一人而已」、「八十八年九月十五日十九點時，徐居正
    打電話給我請我幫他調藥，於是我拿了一包（不知多重）賣給他一千元，以上是
    第二次，第一次也是徐居正打電話給我，說請他幫調藥，時間是八十八年九月十
    日晚上十九時許，我拿了一包賣給徐一千元，以上二次交易均在大園鄉○○○路
    一三六巷三十六號前空地，第三次準備要交易時，就被警方查獲」（見偵查卷第
    五頁反面至第六頁）、「安非他命我是向甲○○以一千元購買一公克，再從所購
    買得到的安非他命從中抽取一些留著自己吸食，然後將已抽取過的安非他命以一
    千元賣出，我就不必花錢購買就有安非他命可吸」等語（見偵查卷第五頁反面至
    六頁、八頁反面），核與證人徐居正於警訊中證稱：安非他命是向乙○○買的，
    共跟劉購買二次，第一次是八十八年九月十日十七時許，我打電話給乙○○時，
    他就拿一包來賣給我，我不知道多重，價錢是一千元。第二次是八十八年九月十
    五日十九時許，我打電話給乙○○說我要買安非他命，不到十分鐘劉騎機車到我
    家前，從他口袋拿了一包安非他命出來賣給我，價錢是一千元（見偵查卷第十一
    頁反面）、「安非他命第一次是李國中請我幫他買的，第二次也是李國中請我幫
    他買，但是我沒拿給他就被警查獲。第一次李國中在九月十日晚十七時許，在我
    家裡問我有沒有安非他命，我說我朋友乙○○有，他就給我一千元買，第二次他
    打電話給我，於九月十五日下午十六時，叫我先幫他拿一千元的毒品，結果他沒
    有過來拿，後才被警方查獲（見偵查卷第十二頁、第十三頁反面）、「我在九月
    十日晚十七時許，帶李國中向乙○○買一千元安非他命，第二次於九月十五日下
    午十六時，又向他買一千元的毒品」（見偵查卷第二十三頁）等語相符；另證人
    杜進發即當天查獲之員警於原審亦證稱：「當天是你查獲？如何查獲？」，「是
    ，當天是先捉到徐居正，在徐家查到徐持有安非他命，我問徐身上安非他命自何
    處來，他供稱是向乙○○買的，我叫徐打電話給劉，說要買安非他命，劉即騎機
    車到徐家，來的時候我們搜身，在他口袋內找到一包安非他命」；「當天徐居正
    與乙○○有無見面」，「沒有，當初徐是在派出所打電話給乙○○，我們在徐家
    門口等到乙○○，他們未見面」；「販賣二千元怎麼來」，「是自乙○○身上取
    得的」；「乙○○身上有多少錢」，「帶五、六千元」；「其中二千元為何認定
    販賣所得」，「因徐居正跟他買二千元，所以我們認為二千元是販賣所得」；「
    當初訊問被告時有無恐嚇脅迫之情事」，「均無，當時他父母親亦在場，因他父
    親跟他說話，我請他不要說話，不然就出去，當時警察局亦有很多人在場」（見
    原審卷第六七頁反面、六八頁），可知被告所辯於警訊遭到恐嚇脅迫之事，不足
    採信。被告於偵審中復直陳有二次交付安非他命予徐居正不諱，此外，並有扣案
    之安非他命一包（毛重一點三公克）在卷可稽。被告有轉讓安非他命之犯行，堪
    予認定，應依法論科。
二、核被告乙○○所為，係犯毒品危害防制條例第八條第二項轉讓第二級毒品罪。公
    訴人認被告係犯毒品危害防制條例第四條第二項販賣第二級毒品罪嫌云云，惟按
    販賣毒品須主觀上有營利之意圖，始足當之，本件被告係先向案外人甲○○以每
    小包一千元代價購入之第二級毒品安非他命，再以原價連續二次售予徐居正非法
    施用，被告僅從中抽取少許供己施用，已據被告於警訊中供明在卷，準此，被告
    並無營利之意圖，充其量僅該當於轉讓毒品罪，尚難以販賣毒品罪相繩，起訴法
    條容有未洽，應予變更。被告非法持有安非他命之低度行為，應為轉讓之高度行
    為所吸收，不另論罪。被告二次轉讓安非他命之犯行，時間緊接，所犯構成要件
    相同，顯係出於概括之犯意為之，為連續犯，依刑法第五十六條之規定論以一罪
    ，並加重其刑。原審予以被告論罪科刑，固非無見，惟查，被告以原價轉讓安非
    他命予徐居正，應該當於毒品危害防制條例第八條第二項轉讓第二級毒品罪，如
    前所述，原審論以同法第四條第二項之販賣第二級毒品罪，即有未合。被告上訴
    意旨猶執陳詞否認犯罪，雖不足取，惟原判決既有可議，應由本院將原判決撤銷
    改判。爰審酌被告犯罪之動機、目的、手段，犯罪時所受之刺激及其品性、生活
    狀況、智識程度、犯罪所生之損害，及犯罪後態度等一情狀，量處如主文第二項
    所示之刑，以示儆懲。扣案之安非他命一包（毛重一點三公克）為查獲之毒品，
    依法應予沒收銷燬之。又被告轉讓毒品安非他命所得財物貳仟元，依法亦應宣告
    沒收，如全部或一部不能沒收時，以其財產抵償之。至扣案之二千元，因無法證
    明係本件被告轉讓毒品所得之財物，無法諭知沒收，併此敘明。
據上論斷，應依刑事訴訟法第三百六十九條第一項前段、第三百六十四條、第二百九
十九條第一項前段，第三百條、毒品危害防制條例第八條第二項、第十八條第一項前
段、第十九條第一項，刑法第十一條、第五十六條，判決如主文。
本案經檢察官鍾鳳玲到庭執行職務。
中    華    民    國八十九    年      五        月     二十五       日
                        臺灣高等法院刑事第七庭
                            審判長法  官  蘇  隆  惠
                                  法  官  洪  曉  能
                                  法  官  施  俊  堯
右正本證明與原本無異。
如不服本判決應於收受送達後十日內向本院提出上訴書狀，其未敘述上訴之理由者並
得於提起上訴後十日內向本院補提理由書（均須按他造當事人之人數附繕本）。
                                  書記官  周  素  秋
中    華    民    國    八十九    年      五        月     二十九       日
附錄：本案論罪科刑法條全文
毒品危害防制條例第八條第二項
轉讓第二級毒品者，處六月以上五年以下有期徒刑，得併科新臺幣七十萬元以下罰金
。


司法院資訊處製作；財團法人民間司法改革基金會備份。
